【裁判字號】    99,易,842
【裁判日期】    991029
【裁判案由】    竊盜
【裁判全文】
臺灣桃園地方法院刑事判決               99年度易字第842號
公  訴  人  臺灣桃園地方法院檢察署檢察官
被      告  丙○○
            乙○○
上列被告因竊盜案件，經檢察官提起公訴（99年度偵字第20902
號），被告於準備程序就被訴事實為有罪之陳述，本院合議庭裁
定由受命法官獨任改依簡式審判程序審理，並判決如下：
    主  文
丙○○竊盜，累犯，處有期徒刑參月，扣案之機車鑰匙壹把沒收
；又共同攜帶兇器踰越牆垣竊盜，未遂，累犯，處有期徒刑伍月
，扣案之美工刀及鋸子各壹把、鷹嘴鉗壹支、破壞剪貳支及噴燈
壹具均沒收；又共同攜帶兇器踰越牆垣竊盜，累犯，處有期徒刑
捌月，扣案之美工刀及鋸子各壹把、鷹嘴鉗壹支、破壞剪貳支及
噴燈壹具均沒收。應執行有期徒刑壹年貳月，扣案之機車鑰匙壹
把、美工刀及鋸子各壹把、鷹嘴鉗壹支、破壞剪貳支及噴燈壹具
均沒收。
乙○○共同攜帶兇器踰越牆垣竊盜，未遂，處有期徒刑肆月，扣
案之美工刀及鋸子各壹把、鷹嘴鉗壹支、破壞剪貳支及噴燈壹具
均沒收；又共同攜帶兇器踰越牆垣竊盜，處有期徒刑柒月，扣案
之美工刀及鋸子各壹把、鷹嘴鉗壹支、破壞剪貳支及噴燈壹具均
沒收。應執行有期徒刑捌月，扣案之美工刀及鋸子各壹把、鷹嘴
鉗壹支、破壞剪貳支及噴燈壹具均沒收。
    事  實
一、丙○○前於民國94年間因竊盜案件，經本院以94年度桃簡字
    第1440號判決判處拘役30日，嗣經本院以94年度簡上字第31
    4號判決撤銷原判決，改判處有期徒刑2年，再經臺灣高等法
    院以94年度上易字第2313號判決撤銷原判決，改判處有期徒
    刑2年而確定在案，經入監執行，於96年4月2 日因縮短刑期
    假釋出監，復遭撤銷假釋，應執行殘刑有期徒刑6月9日；又
    於96年間因竊盜案件，經本院以96年度桃簡字第1953號判決
    判處有期徒刑4月確定；復於96 年間因竊盜案件，經本院以
    97年度桃簡字第333號判決判處有期徒刑2月、2月、2月，定
    應執行有期徒刑4 月確定；又因詐欺案件，經本院以97年度
    桃簡字第2527號判決判處拘役50日（於本案不構成累犯）；
    上開應執行有期徒刑及殘刑經接續執行，甫於98年9 月30日
    執行前開有期徒刑部分完畢。詎其仍不知悔改，而為下列犯
    行：(一)意圖為自己不法之所有，於99年8 月13日上午10時許
    ，在桃園縣八德市○○路○段425巷7 號前，以自備之鑰匙竊
    取丁○○所有停放在該處之車牌號碼HCU-950 號重型機車，
    得手後供己代步之用。(二)另丙○○與乙○○，復基於意圖為
    自己不法所有之犯意聯絡，於99年8月14日凌晨2時許，共同
    持噴燈1具及客觀上足供兇器使用之美工刀及鋸子各1把、鷹
    嘴鉗1支、破壞剪2支，前往桃園縣蘆竹鄉○○村○○路○段6
    號之聯邦染整股份有限公司（下稱聯邦染整公司）廠房，趁
    無人看管之際，踰越上址廠房圍牆而侵入（侵入住宅部分未
    據告訴），著手翻檢該廠房內財物準備行竊之際，因遭人發
    現而逃逸；(三)詎丙○○及乙○○，因前次行竊未取得財物，
    另基於意圖為自己不法所有之犯意聯絡，於99年8 月16日凌
    晨4時許，共同持噴燈1具及客觀上足供兇器使用之美工刀及
    鋸子各1把、鷹嘴鉗1支、破壞剪2 支，再次翻越上址廠房之
    圍牆後而侵入（侵入住宅部分亦未據告訴），先以噴燈融燒
    廠房內之塑膠水管，再以上揭其他工具抽取該水管內之電纜
    線1 條，得手後先放置一旁，另準備竊取其他電纜線時，即
    為該公司員工陳嘉銘發覺，報警巡邏，警員到場查察時，即
    在廠區內屋頂處發現丙○○及乙○○正在拉扯電纜線行竊，
    當場將渠2 人逮捕，並扣得機車鑰匙1把、美工刀及鋸子各1
    把、鷹嘴鉗1支、破壞剪2支及噴燈1具，而查悉全部上情。
二、案經桃園縣政府警察局蘆竹分局報告臺灣桃園地方法院檢察
    署檢察官偵查起訴。
    理  由
一、本案被告丙○○、乙○○所犯均為死刑、無期徒刑、最輕本
    刑為3 年以上有期徒刑以外之罪，其於本院審理程序進行中
    ，就被訴事實為有罪之陳述，經法官告知簡式審判程序之旨
    ，並聽取檢察官及被告2 人之意見後，本院合議庭裁定進行
    簡式審判程序。
二、訊據被告丙○○、乙○○對上開犯罪事實均坦承不諱，核與
    證人即聯邦染整公司員工陳嘉銘、負責人甲○○及車牌號碼
    HCU-950 號重型機車車主丁○○等人於警詢時證述情節相符
    （見臺灣桃園地方法院檢察署99年度偵字第20902 號卷第41
    -48 頁），且有失車案件基本資詳細畫面報表及車輛查詢清
    單報表各1份、機車及電纜線之贓物認領保管單各1份、刑案
    現場照片26張等件在卷可佐（見同上偵卷第49-51、60-73頁
    ），復有機車鑰匙1把、美工刀及鋸子各1把、鷹嘴鉗1 支、
    破壞剪2支及噴燈1具扣案可證，足認被告2 人之自白與事實
    相符，堪予採為本件論罪科刑之依據。從而，本案事證明確
    ，被告2人所為上開犯行，均堪予認定，應依法論科。
三、論罪科刑部分：按刑法第321條第1項第3 款之攜帶兇器竊盜
    罪，係以行為人攜帶兇器為其加重要件，此所謂兇器，其種
    類並無限制，凡客觀上足對人之生命、身體、安全構成威脅
    ，具有危險性之兇器均屬之，且祇須行竊時攜帶此種具有危
    險性之兇器為已足，並不以攜帶之初有行兇之意圖為必要，
    最高法院79年臺上字第5253號判例可資參照。查本案被告 2
    人為上開事實欄一(二)、(三)竊盜犯行所攜帶之工具即美工刀及
    鋸子各1 把、鷹嘴鉗1 支、破壞剪2 支等物，均為金屬製品
    且質地堅硬，前端皆有尖利之刀口，有扣案物品照片在卷可
    憑，客觀上顯足以對於他人之生命、身體構成威脅而具有危
    險性，均屬刑法第321條第1項第3 款所稱之兇器至為明確。
    是核被告丙○○就上開事實欄一(一)所為，係犯刑法第320 條
    第1項之普通竊盜罪；就上開事實欄一(二)所為，係犯刑法第3
    21條第2項、第1項第3款、第2款之攜帶兇器踰越牆垣竊盜未
    遂罪；就上開事實欄一(三)所為，係犯刑法第321條第1項第 3
    款、第2 款之攜帶兇器踰越牆垣竊盜罪。被告乙○○就上開
    事實欄一(二)所為，係犯刑法第321條第2項、第1項第3款、第
    2 款之攜帶兇器踰越牆垣竊盜未遂罪；就上開事實欄一(三)所
    為，係犯刑法第321條第1項第3款、第2款之攜帶兇器踰越牆
    垣竊盜罪。渠等就上開事實欄一(二)、(三)所示之犯罪行為，有
    犯意聯絡及行為分擔，為共同正犯。又渠等所犯上開各罪間
    ，犯意個別，行為互殊，應予分論併罰。又被告丙○○前於
    94年間因竊盜案件，經本院以94年度桃簡字第1440號判決判
    處拘役30日，嗣經本院以94年度簡上字第314 號判決撤銷原
    判決，改判處有期徒刑2 年，再經臺灣高等法院以94年度上
    易字第2313號判決撤銷原判決，改判處有期徒刑2 年確定在
    案，經入監執行，於96年4月2日因縮短刑期假釋出監，復遭
    撤銷假釋，應執行殘刑有期徒刑6月9日；又於96年間因竊盜
    案件，經本院以96年度桃簡字第1953號判決判處有期徒刑 4
    月確定；復於96年間因竊盜案件，經本院以97年度桃簡字第
    333號判決判處有期徒刑2月、2月、2月，定應執行有期徒刑
    4月確定；又因竊盜案件，經本院以97年度桃簡字第2527 號
    判決判處拘役50日；上開應執行刑及殘刑經接續執行，甫於
    98年11月20日執行完畢出監之事實，有臺灣高等法院被告前
    案紀錄表1 紙在卷可稽，其於上開有期徒刑執行完畢後5 年
    內，故意再犯本案有期徒刑以上之上開3 罪，均為累犯，均
    應依刑法第47條第1 項之規定加重其刑。又被告2 人就上開
    事實欄一(二)所示犯行，係已著手於犯罪而不遂，經審酌其犯
    罪所生實害較既遂之情形輕微，爰均按既遂犯之刑減輕之，
    並與被告丙○○上開累犯加重事由先加重後減輕之。爰審酌
    被告丙○○、乙○○均值青壯之年，卻不思以正當方式取得
    財物，竟貪圖私慾，竊取他人之物，侵害他人之財產安全，
    惡性非輕，另被告丙○○前有財產犯罪之前科，甫於98年11
    月20日間執行完畢出監等情節，已如前述，其竟仍再次犯本
    案3罪，其價值觀及守法概念有偏差，且被告2人所為各對被
    害人造成損害均非輕，自不宜輕縱，惟念及被告2 人犯後均
    坦承全部犯行，犯後態度尚佳，並考量被告2 人之犯罪情節
    及智識程度、生活狀況等一切情狀，分別各量處如主文所示
    之刑並定應執行之刑，以示懲儆。至扣案之機車鑰匙1 把係
    供被告丙○○犯上開事實欄一(一)竊盜犯行所用之物，另扣案
    之美工刀及鋸子各1把、鷹嘴鉗1支、破壞剪2支及噴燈1具則
    均係供被告丙○○、乙○○共同持以犯上開事實欄一(二)、(三)
    竊盜犯行所用之物，業據被告丙○○、乙○○分別供承在卷
    ，自應依刑法第38條第1項第2款規定，在被告丙○○所犯普
    通竊盜罪項下，以及被告2 人所犯加重竊盜未遂罪、加重竊
    盜既遂罪項下，分別諭知沒收。
四、末按竊盜犯贓物犯保安處分條例第3條第1項關於竊盜犯、贓
    物犯令入勞動場所強制工作之規定，旨在對於竊盜犯、贓物
    犯之習慣性犯者，強制從事勞動，以養成正確之工作習慣及
    謀生觀念，使能適應社會生活，而達教化、治療之目的。行
    為人有無令入勞動場所強制工作之必要，應審酌其行為之常
    習性、嚴重性、危險性及對未來行為之期待性，依比例原則
    決定之。且保安處分係針對受處分人將來之危險性所為之處
    置，以達教化、治療之目的，為刑罰之補充制度。我國現行
    刑法採刑罰與保安處分雙軌制，係在維持行為責任之刑罰原
    則下，為協助行為人再社會化之功能，以及改善行為人潛在
    之危險性格，期能達成根治犯罪原因、預防犯罪之特別目的
    。是保安處分中之強制工作，旨在對欠缺正確工作觀念或無
    正常工作因而習慣犯罪者，強制其從事勞動，學習一技之長
    及正確之謀生觀念，使其日後重返社會，能適應社會生活。
    刑法第90條第1 項規定對於「有犯罪之習慣或因遊蕩或懶惰
    成習而犯罪者」之宣付強制工作處分，即係本於保安處分應
    受比例原則之規範，使保安處分之宣告，與行為人所為行為
    之嚴重性、行為人所表現之危險性及對於行為人未來行為之
    期待性相當之意旨而制定，由法院視行為人之危險性格，決
    定應否令入勞動處所強制工作，以達預防之目的。所謂「有
    犯罪之習慣」則指對於犯罪以為日常之惰性行為，乃一種犯
    罪之習性，至所犯之罪名為何，是否同一，則非所問；而行
    為人是否構成累犯，尤非決定其是否有犯罪習慣之唯一標準
    （最高95年度臺上字第6571號、95年度臺上字第6446號判決
    意旨參照）。查被告丙○○前有竊盜、毒品及詐欺等前科，
    有臺灣高等法院被告前案紀錄表在卷可稽，其又涉犯本件 3
    次竊盜犯行，可謂其素行不佳，然尚難與懶惰成習、長期間
    、有計劃、反覆多次數、以犯罪成為日常習慣之情形相提併
    論，故其所為尚難認定屬嚴重職業性犯罪。且被告丙○○本
    次所犯竊盜犯行與其前經判刑確定之竊盜等前科，犯案時間
    各有相當之間隔，本件犯行應屬客觀上短暫且未具有相當時
    間延續性之事件，要難謂其積習已深，顯有犯竊盜之習慣。
    況本院業已將被告丙○○之前科素行狀況納入其科刑量處之
    依據，並諭知如主文所示之宣告刑，是認被告丙○○經宣告
    如主文所示有期徒刑之執行後，已足以袪除其犯罪之惡性，
    並收教化矯治之效，如再對其逕為強制工作宣告，不僅無助
    於社會危險性之防堵，更恐與保安處分之立法本旨相悖，而
    終將失其宣告之意義。故本院認為公訴意旨請求對被告丙○
    ○併予宣告強制工作乙節，依比例原則，尚無必要，附此敘
    明。
據上論斷，應依刑事訴訟法第273條之1第1項、第299條第1 項前
段，刑法第28條、第320條第1項、第321條第1項第3款、第2款、
第2項、第25條第2項、第47條第1項、第38條第1項第2 款、第51
條第5款，刑法施行法第1條之1第1項、第2 項前段，判決如主文
。
本案經檢察官蔡鴻仁到庭執行職務。
中    華    民    國    99    年    10    月    29    日
                  刑事第四庭  法  官  林維斌
以上正本證明與原本無異。
如不服本判決應於收受判決後10日內向本院提出上訴書狀，並應
敘述具體理由。其未敘述上訴理由者，應於上訴期間屆滿後20日
內向本院補提理由書( 均須按他造當事人之人數附繕本) 「切勿
逕送上級法院」。
                              書記官  鄭嘉惠
中    華    民    國    99    年    11    月    2     日

司法院資訊處製作；財團法人民間司法改革基金會備份。
